臺灣高等法院民事裁定　　　　　　　　99年度抗更(一)字第38號
抗　告　人　財團法人證券投資人及期貨交易人保護中心
法定代理人　邱欽庭
上列抗告人與相對人吳昆芳、許秀點間侵權行為損害賠償事件，
抗告人對於中華民國99年5月28日臺灣臺北地方法院98年度審金
字第34號裁定提起抗告，經最高法院發回，本院裁定如下：
    主  文
原裁定關於駁回抗告人追加相對人許秀點為被告及追加相對人吳
昆芳應給付新台幣十二萬三千零九十四元本息部分廢棄。
    理  由
一、抗告人於原法院起訴主張略以：相對人吳昆芳係證券交易法
    （以下稱證交法）第157條之1第1項所稱之發行股票公司即
    陽慶電子股份有限公司(以下稱陽慶公司)之經理人，明知陽
    慶公司生產之GPS產品未通過我國CE認證，決議於民國(以下
    同）93年1月15日與遠東航電科技股份公司(以下稱遠航電公
    司)解除策略合作關係、同年2月26日與北京天維網連公司停
    止雙模卡合作，且因虛偽交易所造成數億餘元損失等重大影
    響陽慶公司股價之訊息，未於事件發生後2日內向投資大眾
    公布，竟予以掩飾，而於93年1月30日在公開資訊觀測站公
    布92年度自結財務數字等不實利多訊息，遲至同年4月27日
    始在公開資訊觀測站公布上開利空訊息；於此期間，由訴外
    人賴家慶指示訴外人吳光華陸續出脫訴外人賴家慶掌控股票
    帳戶之陽慶公司股票，以規避損失之行為（以下稱系爭不法
    行為），致抗告人之訴訟實施權授與人郭人嘉等82人與之從
    事相反買賣，蒙受日後消息公開後股價下跌之損失，為此依
    證交法第157條之1第2、3項、民法第184條、第185條等規定
    ，請求相對人吳昆芳、賴家慶、吳光華應負連帶損害賠償責
    任，並聲明：相對人吳昆芳應給付如刑事附帶民事訴訟起訴
    狀附表所示訴訟實施權授與人之金額，合計新臺幣（以下同
    ）18,905,570元，及自起訴狀繕本送達翌日起至清償日止，
    按年息5%計算之利息，由抗告人受領之；並依證券投資人及
    期貨交易人保護法第36條規定，請准免供擔保為假執行宣告
    ，如不得依該規定免供擔保宣告假執行，亦願供擔保請准宣
    告假執行。嗣於99年1月29日具狀追加主張：(一)相對人吳昆
    芳就刑事判決有罪部分之事實即相對人吳昆芳掩飾前開重大
    影響陽慶公司股票價格之消息，於該消息未公開前之93年2
    月2日起至93年3月3日止，基於概括犯意，連續於追加狀附
    表三所示之日期，由其設於大華證券股份有限公司（下稱大
    華證券公司）桃園分公司第85162號證券帳戶，各出售陽慶
    公司股票，共計出售陽慶公司股票204張（每張1千股），造
    成投資人12萬3094元之損失。(二)賴家慶雖於刑事判決前死亡
    ，經法院為不受理判決，但有與相對人吳昆芳等為前開共同
    侵權行為，應負連帶損害賠償責任，相對人許秀點係賴家慶
    之配偶，應依民法第1148條第1項前段規定繼承賴家慶對於
    本件投資人之損害賠償義務，為此，追加相對人許秀點為被
    告與相對人吳昆芳負連帶損害賠償責任。
二、按訴之變更、追加制度，目的在使變更、追加後之新訴，可
    利用變更、追加前之舊訴之訴訟資料，而舊訴縱為不合法或
    欠缺訴訟要件，但當事人於舊訴之訴訟程序中所為訴訟行為
    ，並不因舊訴嗣為法院以不合法駁回而失其效力，於符合訴
    之變更、追加之要件時，於舊訴之訴訟程序所提出之訴訟資
    料仍可供新訴利用，無禁止當事人為訴之變更、追加必要。
    本件抗告人之起訴，縱不合法，但不影響抗告人於移送民事
    庭後，所為訴之變更、追加，原法院徒以抗告人之起訴經認
    為不合法予以駁回，即認抗告人所為訴之追加亦不合法，應
    予駁回，所持見解，尚難贊同。
三、原告於訴狀送達後，於請求之基礎事實同一之前提下，得追
    加他訴，為民事訴訟法第255條第1項第2款所明定。查前開
    規定，係於民國89年增訂，立法原意係為解決傳統（舊）訴
    訟標的理論下，同一訴訟程序所能解決之紛爭規模過狹之問
    題（參閱司法院編，民事訴訟法草案初稿立法理由，82年出
    版）。蓋於傳統訴訟標的理論下，同一社會事實可能同時符
    合數項實體法構成要件，發生數項法律關係（例如不法侵奪
    他人之物，可以同時成立侵權行為、不當得利之法律關係）
    ，原告於起訴狀送達後，欲於同一社會事實下，變更或追加
    其法律關係，應依訴之變更、追加之規定辦理，而依89年修
    訂前第255條、第256條規定，原則上應經被告同意，條件甚
    為嚴格，為使同一社會事實所生之法律紛爭，得利用同一訴
    訟程序一併解決，乃增訂前開規定。依此立法原意，所謂「
    請求之基礎事實同一」應為紛爭本身的「事實關係」同一之
    義，亦即為法的評價前之社會事實同一之義。又判斷原告於
    新、舊訴主張之社會事實是否相同，不必限於絲毫不差，只
    須發生法律關係之主要事實相同即為已足。再者，於請求之
    基礎事實同一之條件下，亦得追加當事人（最高法院97年度
    台抗字第68號、96年度台抗字第376號、92年度台抗字第183
    號裁定、90年度台抗字第537號裁定參照）。
四、本件抗告人原起訴之事實，係主張相對人吳昆芳與賴家慶、
    吳光華共謀隱匿重大影響陽慶公司股價之訊息，使賴家慶持
    有之股票出脫，應與賴家慶等人，就郭人嘉等82人所受損失
    負連帶賠償責任。至於追加(一)之事實，亦為相對人吳昆芳隱
    匿前開匿重大影響陽慶公司股價之訊息，出脫相對人吳昆芳
    自己之股票，於判斷郭人嘉等82人是否得請求相對人吳昆芳
    依證券交易法第157條之1第2項、第3項負損害賠償責任，均
    以相對人吳昆芳是否與賴家慶隱匿前開匿重大影響陽慶公司
    股價之訊息為核心，至於究為相對人吳昆芳或賴家慶出脫股
    票，僅為計算郭人嘉等82人等所受損害之金額如何計算而已
    ，無礙於二者之基礎事實同一。再者，追加(二)之事實，更為
    原起訴所主張之社會事實，僅追加原起訴之被告（賴家慶）
    之繼承人即相對人許秀點為被告而已，依前開說明，亦無不
    許。原裁定駁回抗告人之追加，尚非有當。抗告意旨指摘原
    裁定此部分不當，求予廢棄，為有理由。應由本院將原裁定
    此部分廢棄，由原法院依法處理。
五、據上論結，本件抗告為有理由。爰裁定如主文。
中    華    民    國   100    年    2     月    10    日
                  民事第十一庭
                      審判長法  官  呂太郎
                            法  官  徐福晉
                            法  官  劉坤典
正本係照原本作成。
本裁定除以適用法規顯有錯誤為理由外，不得再抗告。如提起再
抗告，應於收受後10日內委任律師為代理人向本院提出再抗告狀
。並繳納再抗告費新台幣１千元。
中    華    民    國   100    年    2     月    10    日
                            書記官  黃千鶴